臺北高等行政法院判決
　　　　　　　　　　　　　　　　　　 93年度訴字第03926號
　　　　　　　　　　　　　　　.
原　　　告　甲○○
被　　　告　勞工保險局
代　表　人　乙○總經理）住同.
訴訟代理人　丁○○兼送達代收.
　　　　　　丙○○
上列當事人間因勞工保險條例事件，原告不服行政院勞工委員會
中華民國93年11月3日勞訴字第0930035306號訴願決定，提起行
政訴訟。本院判決如下：
    主  文
原告之訴駁回。
訴訟費用由原告負擔。
    事  實
一、事實概要：緣原告以天泰銲材工業股份有限公司為投保單位
    ，加入勞工保險為被保險人。原告以其因左側手肘骨折合併
    脫臼術後致殘，於民國（下同）93年1月5日檢據向被告申請
    職業傷病殘廢給付。經被告審查，以原告殘廢程度未達勞工
    保險殘廢給付標準表之給付標準，以93年1月19日保給殘字
    第09360056080號函（下稱第1次核定）否准所請殘廢給付。
    原告不服，向勞工保險監理委員會（下稱勞保監理會）申請
    審議，嗣被告依申請審議理由重新審查，以原告殘廢程度符
    合殘廢給付標準表第94項第13等級，以93年5月11日保給殘
    字第09360428370號函（下稱第2次核定）核定按該等級發給
    90日職業傷病殘廢給付，並註銷93年1月19日第1次核定，嗣
    勞保監理會於93年6月2日以93保監審字第1273號審定書審定
    申請審議不受理後，原告不服，提起訴願，行政院勞工委員
    會（下稱勞委會）於93年11月3日以勞訴字第0930035306號
    訴願決定駁回，原告遂於93年12日3日向本院提起本件行政
    訴訟。而於前開訴願階段，原告亦不服被告93年5月11日第2
    次核定，經申請審議，遭駁回後，原告復提起訴願，亦經勞
    委會於93年12月17日勞訴字第0930051860號訴願決定駁回。
二、兩造聲明：
　(一)原告聲明求為判決：
  　1.訴願決定、審議審定及原處分均撤銷。
    2.被告應作成核付原告職業傷害殘廢給付新臺幣（下同）33
      6,000元之行政處分。
　(二)被告聲明求為判決：駁回原告之訴。
三、兩造之主張：
甲、原告主張之理由：
一、原告受雇於天泰銲材工業股份有限公司，因受職業傷害致(一)
    左手肘關節遺存運動障害；(二)左手腕旋轉角度，內轉0度，
    外轉15度，喪失生理運動達2分之1以上。原告乃依勞工保險
    殘廢給付標準表第94項13等級「上肢3大關節中，有1大關節
    遺存運動障害」及第90項11等級「上肢3大關節中，有1大關
    節遺存顯著運動障礙者（即喪失生理運動範圍2分之1以上）
    」等兩項，申請殘廢給付。被告以原告喪失正常運動範圍未
    達3分之1以上為由，於93年1月19日以第1次核定駁回原告全
    部之申請。嗣原告申請審議，被告於93年5月11日以第2次核
    定，按殘廢給付標準表第94項13等級發給90日職業傷病殘廢
    給付，並註銷93年1月19日第1次核定。惟被告僅對於原告「
    左手肘關節遺存運動障害」部分，核付殘廢給付126,000元
    ，然而就原告申請「左手腕旋轉角度，內轉0度，外轉15度
    ，喪失生理運動達2分之1以上」部分，被告則仍拒依同表第
    90項11等級給付。嗣勞保監理會為審議不受理後，原告不服
    ，提起訴願，勞委會於93年11月3日以勞訴字第0930035306
    號訴願決定駁回，該訴願決定理由，略以原告申請職業傷害
    殘廢給付，原告雖經被告為不給付之處分，但經原告申請審
    議後，原處分業經被告撤銷，依勞工保險殘廢給付標準表第
    94項第13等級核發職業傷害殘廢給付，則駁回之原處分已不
    存在，原告提起訴願為無理由云云。
二、查原告申請給付者，除被告依勞工保險傷殘給付標準表第94
    項左手肘關節遺留運動障害，核定之上開給付外，尚有依同
    表第90項第11等級所定關於手腕部分之傷殘給付。依同表「
    上肢機能障害」附表三之規定，上肢機能障害以生理運動範
    圍作審定關節機能障害之標準，其中「顯著運動障害」係指
    喪失生理運動範圍2分之1以上者。被告對原告上開給付申請
    之部分，並未變更原駁回之處分，雖已就申請之另一部分，
    即左手肘關節遺留運動障害，依標準表第94項第13等級核定
    職業傷害給付，仍難謂被告已就全部駁回之處分予以撤銷。
    訴願機關不顧原駁回處分仍存在有一部分之事實，誤認原駁
    回處分已全部不存在，將原告之訴願駁回，顯然違法。
三、原告殘廢情形關於手腕部分，依據財團法人奇美醫院（下稱
    奇美醫院）醫師黃柏昌出立之「傷病名稱」表記載：「手腕
    關節正常旋轉角度內側40度，外側50度」、「目前旋轉角度
    內側0度，外側15度」、「生理運動只剩原來的33%」，與殘
    廢給付標準表第90項第11等級、上肢機能障害附表三規定「
    顯著運動障害，係指喪失生理運動範圍2分之1以上者」相符
    ，亦即原告手腕生理運動只剩33%，喪失67%，遠超過規定之
    2分之1以上，故除手肘部分外，就手腕部分仍得申請殘廢給
    付。為使事實更為明瞭，請傳奇美醫院醫師黃柏昌，或函詢
    奇美醫院關於黃柏昌醫師所出立之「傷病名稱」表是否確實
    、及原告左手腕殘障後之生理運動機能百分比。
四、依據原告手腕殘廢情形，尚得申請依殘廢給付標準表第90項
    第11等級所定之給付標準160日投保薪資之殘廢給付。原告
    投保薪資為42,000元，日給付額為1,400元，以1,400乘以16
    0日為224,000元，再依勞工保險條例第54條第1項因職業傷
    害致殘，增給50%規定，應核付之殘廢給付為336,000元。
乙、被告主張之理由：
一、原告因左側手肘骨折合併脫臼術後申請職業傷害殘廢給付，
    經被告於93年1月19日第1次核定不予給付，原告不服，提起
    審議，經該會於93年6月2日以93保監審字第1273號審定書審
    定申請審議不受理，原告不服，再提起訴願，該會略以，查
    勞保監理員會為前開審定時，原核定業經被告以93年5月11
    日第2次核定原告所請依勞工保險殘廢給付標準表第94項核
    發第13等級職業傷害殘廢給付，則本案原處分既已不存在，
    審定機關為不受理之審定，於法並無不合，進而駁回其訴願
    。
二、被告於93年1月19日否准原告的申請，嗣經以93年5月11日的
    處分註銷前次處分，後來依照原告檢具的審議書和Ｘ光片，
    送請專科醫師審查，本來原告的程度依照標準表不一定達到
    ，惟因原告橈骨切除，專業醫師認為會影響關節的穩定性，
    將手肘和手腕一起評價，認定為第94項13等級。
三、原告原來提出的診斷書根本沒有記載手腕的部分，爭議審議
    時醫師說是原告自述的。
    理  由
一、按勞工保險爭議事項審議辦法第15條之1第1項第5款規定：
    「爭議案件有下列各款情形之一者，應為不受理之審定：．
    ．．五原核定已不存在者。．．．」。
二、本件原告因左側手肘骨折合併脫臼術後申請職業傷害殘廢給
    付，經被告於93年1月19日以第1次核定否准所請殘廢給付。
    原告不服，向勞保監理會申請審議，嗣被告依申請審議理由
    重新審查，以原告殘廢程度符合殘廢給付標準表第94項第13
    等級，於93年5月11日以第2次核定按該等級發給90日職業傷
    病殘廢給付，計126,000元，並註銷93年1月19 日第1次核定
    ，從而勞保監理會於93年6月2日以93保監審字第1273號審定
    書審定申請審議不受理後，原告不服，經提起訴願，復經勞
    委會於93年11月3日以勞訴字第0930035306 號，以勞保監理
    會為前開審定時，原核定業經被告以93年5 月11日第2次核
    定原告所請依勞工保險殘廢給付標準表第94 項核發第13等
    級職業傷害殘廢給付，則本案原處分既已不存在，審定機關
    為不受理之審定，訴願機關認本案原處分既已不存在，原審
    定機關為不受理之審定，於法並無不合，而以訴願無理由予
    以駁回。原告不服，循序提起本件訴訟，為如事實欄所載主
    張，經查：
  (一)原告雖主張其向被告申請有關「左手腕旋轉角度，內轉零度
    ，外轉15度，喪失生理運動達2分之1以上」部分，被告拒不
    依傷殘給付標準表第90項第11等級「上肢3大關節遺存顯著
    運動障礙者（喪失生理運動範圍2分之1以上）」給付，乃經
    被告拒絕，其自得提起本件訴訟云云。惟查本件係原告以其
    因左側手肘骨折合併脫臼術後致殘，於93年1月5日檢據向被
    告申請職業傷病殘廢給付。而依其所提出之奇美醫院92 年
    12月29日出具同日審定成殘之勞工保險殘廢診斷書所載傷病
    名稱為「左側手肘骨折合併脫臼術後」；殘廢遠因為「手肘
    骨折合併脫臼」；殘廢部位為「手肘（左）」；肢體障害關
    節各關節可活動範圍度數表：屈曲110度，伸展0度，活動範
    圍110度，旋轉角度受限10＋5度共15度。觀諸該診斷書上並
    未記載原告手腕部分之殘廢情形，難認原告當時有就其手腕
    殘廢部分提出請求，被告先於93年1月19日以第1次核定否准
    原告之申請，理由略以「．．．台端因左側手肘骨折合併脫
    臼術後申請殘廢給付，據所送財團法人奇美醫院出具之殘廢
    診斷書審查，台端左肘關節活動範圍為110度，喪失正常生
    理運動範圍未達3分之1以上（按：正常肘關即生理運動範圍
    為145至150度，所患未合前開規定之給付標準，所請殘廢給
    付應不予給付。」等語，嗣因原告不服，向勞保監理會申請
    審議，其理由內始述及其手腕關節旋轉角度已影響日常生活
    及工作上之不便甚鉅，運動範圍只剩下原來的10之1，與顯
    著運動障害之規定有過之而無不及等語，而審議期間，經被
    告依申請審議理由並請原告補具治療終止後所攝殘廢部位Ｘ
    光片重新審查，才以原告殘廢程度符合殘廢給付標準表第94
    項第13等級，於93年5月11日以第2次核定略以「．．．台端
    因左側手肘骨折合併脫臼術後申請殘廢給付案，經本局重新
    審查，台端殘廢程度符合勞工保險殘廢給付標準表第94項第
    13等級，應發給90日職業傷害殘廢給付計126,000元，．．
    ．本局93年1月19日保給殘字第09360056080號函註銷。」，
    參諸被告所為之第2次核定，乃針對原告原所申請之殘廢給
    付，依原告所提出之申請書件、殘廢診斷書及原告於奇美醫
    院就診之病歷影本、Ｘ光片等為綜合評價，並參照被告特約
    醫師之見解略以「陳先生（指原告）雖活動度尚好，但因橈
    骨頭已切除，對關節穩定度有影響，擬比照94項給付較為合
    理，其給付標準係符合第94項第13等級」等語，而認原告殘
    廢程度符合殘廢給付標準表第94項第13等級，此有原告勞工
    保險殘廢給付申請書暨給付收據、勞工保險殘廢診斷書、勞
    工保險爭議事項審議申請書、被告特約醫師之審核意見、奇
    美醫院病歷資料影本各1份附卷可參，自堪信被告第2次核定
    ，已就原告申請之殘廢給付依其殘廢情狀為綜合評價，其原
    第1次核定確已因遭第2次核定註銷而不存在，並無所謂手腕
    部分漏未核定之情形。
  (二)次查，被告第1次核定既就原告原申請之殘廢給付範圍為否
    准之決定，嗣該否准決定經第2次核定所註銷而改為核准之
    核定，則原告如有不服，應就第2次核定作為爭訟對象，始
    是保護權利之最直接有效方式，且事實上原告已因對被告之
    第2次核定不服，復向勞保監理會申請審議，依其所提出之
    審議理由內亦表明其手腕旋轉角度內轉0度，外轉15度，喪
    失生理運動範圍2分之1以上，經該會審議結果略載「．．．
    至陳君申請審議主張腕關節掌屈、背屈以及手腕內、外轉二
    者為同一體動作，其旋轉角度受限，喪失2分之1以上，等同
    掌屈、背屈喪失2分之1以上活動度，為顯著運動障害，且肘
    關節嚴重變形、部分切除，應按第90項給付云云，惟經本會
    特約專科醫師審查，『依所附Ｘ光片為左肘術後，關節面並
    未受損；申請審議主張之腕關節活動部分，係其自述，惟殘
    廢診斷書並未記載，自無法據以判定；依殘廢診斷書所載左
    肘活動度110度，依第94項核付已屬優厚』．．．」等情，
    而將原告之申請審議予以駁回，嗣原告不服，向勞委會提起
    訴願亦遭駁回等情，有勞工保險爭議事項審議申請書及勞保
    監理會93年9月22日（93）保監審字第2700號勞工保險爭議
    事項審定書、勞委會93年12月17日勞訴字第0930051860號訴
    願決定書附卷可參，由上可見原告就被告第2次核定否准其
    手腕殘廢部分之請求亦已表明不服，復經提出爭議審定及訴
    願表示不服，而審議機關及訴願機關業已就原告之請求作實
    體審查論斷，是原告爭執之撤銷被告第1次核定之處分，已
    為被告第2次核定所取代，縱原告認被告所為之第2次核定其
    仍為不服，自應就該第2次核定依法提起行政救濟始為正途
    ，本件第1次核定既經被告撤銷已不存在，原告就不存在之
    行政處分提起爭議審定及訴願，揆諸上開說明，自均屬於法
    不合，勞保監理會為不受理之審定；訴願機關亦認第1次核
    定確已不存在而駁回原告之訴願，核無不合。原告就已不存
    在之行政處分，復提起本件訴訟，訴請如聲明所示，其訴為
    無理由，應予駁回。
三、本件事證已臻明確，兩造其餘主張及陳述，與本件判決結果
    不生影響，自毋庸一一審酌論究，併予敘明。
據上論結，本件原告之訴為無理由，爰依行政訴訟法第98條第3
項前段，判決如主文。
中　　華　　民　　國　　94　　年　　11　　月　　17　　日
                       第一庭審判長法  官　姜素娥
                                   法  官  陳國成
                                   法  官  陳秀
上為正本係照原本作成。
如不服本判決，應於送達後20日內，向本院提出上訴狀並表明上
訴理由，如於本判決宣示後送達前提起上訴者，應於判決送達後
20日內補提上訴理由書（須按他造人數附繕本）。
中　　華　　民　　國　　94　　年　　11　　月　　17　　日
 　　  　　　　　　　 　　  　     書記官  呂美玲
